【裁判字號】    97,交訴,17
【裁判日期】    970630
【裁判案由】    偽造文書等
【裁判全文】
臺灣臺北地方法院刑事判決              97年度交訴字第17號
公  訴  人  臺灣臺北地方法院檢察署檢察官
被      告  乙○○
                    （另案於臺灣臺北監獄臺北分監羈押中）
上列被告因偽造文書等案件，經檢察官提起公訴（九十六年度偵
字第二五一一二號），被告於準備程序中先就被訴事實為有罪之
陳述，經本院告以簡式審判之旨，並聽取當事人之意見後，本院
合議庭裁定行簡式審判程序後，本院判決如下：
    主  文
乙○○服用酒類，不能安全駕駛動力交通工具而駕駛，處有期徒
刑柒月。又行使偽造私文書，足以生損害於公眾及他人，處有期
徒刑月。如附表所示偽造之署押均沒收。應執行有期徒刑玖月
。如附表所示偽造之署押均沒收。
    事  實
一、乙○○於(一)民國九十六年二月間，因酒後駕車而犯公共危險
    案件，經臺灣板橋地方法院（下稱板橋地院）以九十六年度
    交簡字第四０九號判決判處有期徒刑四月確定，並經板橋地
    院以九十六年度聲減字第六三二一號裁定減為有期徒刑二月
    確定，復於(二)九十六年五月間，再因酒後駕車而犯公共危險
    案件，經本院以九十六年度北交簡字第二一四一號判決判處
    有期徒刑六月確定（於本案均不構成累犯）。
二、乙○○於九十六年八月九日晚間七、八時許，在臺北市○○
    區○○街之海產店內，服用酒類高粱酒四分之一瓶，已達於
    反應較慢、感覺減低、影響駕駛、思考改變、個性行為改變
    、步態不穩、噁心嘔吐及精神混惑不清晰而不能安全駕駛動
    力交通工具之狀態後，仍騎乘動力交通工具即車號ＢＮＣ－
    五二八號重型機車在道路上行駛，迨於同日晚間十時許，乙
    ○○騎乘上開重型機車行經臺北市萬華區○○○路、武昌街
    口，為警員實施臨檢攔停，並對其測試其飲酒後吐氣所含酒
    精成份，發現其吐氣所含酒精成份每公升已達一．二三毫克
    ，詎乙○○竟為脫免上開一之(一)所示刑之執行、刑法公共危
    險罪刑罰及違反道路交通管理處罰條例第三十五條規定行政
    罰之處罰，因其記得其胞弟甲○○之出生年月日、國民身分
    證統一編號及地址等年籍資料，乃基於行使偽造私文書之單
    一接續犯意，竟在前開實施酒測之現場（即臺北市萬華區○
    ○○路、武昌街口），表示其為甲○○，而在警員自酒測器
    所列印出之一式二聯酒精測試單（下稱酒測單）上，先在其
    中一聯酒測單表徵該張酒測單係對何人施作之被測人欄，表
    示以甲○○本人簽名之意思，偽造甲○○之署押一枚（另含
    指印四枚），又於員警所填製完成之檢測是否能安全駕駛之
    表格，檢測乙○○能否繪製同心圓等情事，乙○○隨即在生
    理平衡檢測表之被檢測人欄上表示以甲○○本人簽名之意思
    ，偽造甲○○之署押一枚（另含指印一枚）；嗣經警將乙○
    ○帶回臺北市政府警察局萬華分局武昌街派出所（下稱武昌
    街派出所），警員依乙○○所報甲○○之年籍調閱甲○○之
    口卡片以資核對年籍資料是否正確，乙○○乃承前行使偽造
    私文書之單一接續犯意，在該口卡片上表示以甲○○本人簽
    名之意思，偽簽甲○○署押一枚（另含指印一枚），並在員
    警所製作之調查筆錄上表示以甲○○本人簽名之意思，偽造
    甲○○之署押三枚（含指印五枚）後，又於武昌街派出所所
    製作之通知被逮捕人之逮捕通知書上、權利告知書及夜間偵
    訊同意書上，分別偽造甲○○之署押二枚（另含指印二枚）
    、甲○○之署押一枚（另含指印一枚）及甲○○之署押一枚
    （另含指印一枚），偽造甲○○以其名義收受該逮捕通知書
    、權利告知書以及同意夜間偵訊書私文書後，將該逮捕通知
    書、權利告知書及夜間偵訊同意書持向員警行使而交還該逮
    捕通知書、權利告知書及夜間偵訊同意書，表示其已收受該
    逮捕通知書、權利告知書並同意夜間偵訊等情，而足以生損
    害於甲○○及警察機關對於刑事案件、違反道路交通管理處
    罰條例案件偵查、舉發之正確性。嗣經警將其所蓋印於調查
    筆錄、口卡片、酒測單、生理平衡檢測表、夜間偵訊同意書
    、權利告知書及逮捕通知書上之指紋送內政部警政署刑事警
    察局（下稱刑事局）鑑定，發現該等指紋均與刑事局檔存乙
    ○○指紋卡之左拇指指紋相符，而查知上情。
二、案經臺北市政府警察局萬華分局移送臺灣臺北地方法院檢察
    署（下稱臺北地檢署）檢察官偵查起訴。
    理    由
一、證據之認定：
  (一)上開事實一之部分中關於被告乙○○於上述時間服用酒類，
    並已達於不能安全駕駛動力交通工具之狀態後而仍騎乘上開
    車號重型機車在道路上行駛，嗣因為警查獲並測試其飲酒後
    吐氣所含酒精成份，發現其吐氣所含酒精成份每公升已達一
    ．二三毫克等事實，有酒測單及刑法第一百八十五條之三案
    件測試觀察紀錄表各一紙在卷足憑（臺北地檢署九十六年度
    偵字第一七二四五號卷第十、十一頁參照），按行為人飲酒
    後如其呼氣酒精濃度達於每公升一．０毫克時，即有反應較
    慢、影響駕駛、感覺減低、思考改變、個性行為改變、步態
    不穩、噁心嘔吐及精神混惑不清晰之中度中毒症狀，此有行
    政院國軍退除役官兵輔導委員會臺北榮民總醫院（以下稱臺
    北榮民總醫院）八十八年八月五日（八八）北總內字第二六
    八六八號函一紙附本院卷可稽，且行為人飲酒後其呼氣中酒
    精濃度如已達於每公升０．八五毫克，其肇事率為一般未飲
    酒者之五十倍，此亦有中央警察大學交通學系暨交通管理研
    究所教授蔡中志之研究報告一紙附本院卷可憑，故被告經警
    測試其呼氣酒精成份為一．二三毫克，依照臺北榮民總醫院
    上開函文及前揭學者之研究，當已達到服用酒類後不能安全
    駕駛動力交通工具之狀態，且被告於本院九十七年六月二十
    四日審理時對於上開事實亦供承不諱（本院當日審判筆錄參
    照），是依1.前述酒測單、2.刑法第一百八十五條之三案件
    測試觀察紀錄表、3.臺北榮民總醫院上開函文及4.前揭學者
    之研究報告等補強證據已足資擔保被告於本院審理中就此部
    分事實所為上開任意性自白具有相當程度之真實性，而得使
    本院確信被告前述自白之犯罪事實確屬真實，從而依刑事訴
    訟法第一百五十六條第一項及第二項之規定，得依被告前述
    自白及各該補強證據認定被告確有為前述於服用酒類後，不
    能安全駕駛動力交通工具而駕駛之犯行，此部分之事證明確
    ，被告此部分之犯行堪以認定。
  (二)上開事實一之部分中，關於被告為警查獲後，為規避其酒後
    駕車之刑責，竟冒用其胞弟甲○○之名義，在武昌街派出所
    內以甲○○之姓名年籍應訊，及先後接續在前述酒測單、生
    理平衡檢測表、口卡片及調查筆錄上偽造甲○○之署押，並
    於前述逮捕通知書、權利告知書及夜間偵訊同意書上偽簽甲
    ○○之署押，而偽造完成以其名義收受逮捕通知書、權利告
    知書及同意夜間偵訊私文書後，將該逮捕通知書、權利告知
    書及夜間偵訊同意書持向警員行使，而交還員警逮捕通知書
    、權利告知書及夜間偵訊同意書，表示已收受該逮捕通知書
    、權利告知書及同意夜間偵訊等行為，有前開酒測單、生理
    平衡檢測表、口卡片、調查筆錄、逮捕通知書、權利告知書
    及夜間偵訊同意書等件在卷可稽（同上偵查卷第七頁至第九
    頁、第十一頁至第十六頁參照），而上開酒測單、生理平衡
    檢測表、口卡片、調查筆錄、逮捕通知書、權利告知書及夜
    間偵訊同意書上甲○○之姓名署押及指印，經送刑事局以指
    紋特徵點比對法鑑驗，結果認送鑑資料上計有可資比對指紋
    十五枚，經比對結果，皆與該局檔存特定對象乙○○指紋卡
    左拇指指紋相符等語，有刑事局九十六年十二月十八日出具
    之刑紋字第０九六０一八八九一二號鑑驗書一份在卷可稽（
    臺北地檢署九十六年度偵字第二五一一二號卷第三、四頁參
    照），又上開酒測單、生理平衡檢測表、口卡片、調查筆錄
    、逮捕通知書、權利告知書及夜間偵訊同意書上甲○○之署
    名確實均非甲○○所親簽乙節，亦據甲○○於檢察官偵訊時
    證述明確（臺北地檢署九十六年度偵字第一七二四五號卷第
    五五、五六頁參照），且被告於本院上開審理期日時對於上
    開犯罪事實亦供承不諱（同上審判筆錄參照），是依1.卷內
    之上開酒測單、生理平衡檢測表、口卡片、調查筆錄、逮捕
    通知書、權利告知書及夜間偵訊同意書、2.上開刑事局鑑驗
    書一份及3.證人甲○○之證述等補強證據皆足資擔保被告於
    本院審理中就前開事實所為上述任意性自白具有相當程度之
    真實性，而得確信被告前述自白之犯罪事實確屬真實，從而
    依刑事訴訟法第一百五十六條第一項、第二項規定，得依被
    告自白及各該補強證據認定被告確有此部分犯行，而被告並
    非鄭俊男本人，其竟在上開酒測單、生理平衡檢測表、口卡
    片、調查筆錄、逮捕通知書、權利告知書及夜間偵訊同意書
    上偽造甲○○之署押及在逮捕通知書、權利告知書及夜間偵
    訊同意書上冒用甲○○名義偽造甲○○收受該逮捕通知書、
    權利告知書及同意夜間偵訊之私文書，嗣並持之以行使，自
    足以生損害於甲○○及警察機關對於刑事案件、違反道路交
    通管理處罰條例案件偵查、舉發之正確性，此部分之事證明
    確，被告此部分之犯行亦堪以認定。
二、論罪科刑之法律適用：
  (一)查被告乙○○於服用酒類，達於不能安全駕駛動力交通工具
    之程度而仍駕駛動力交通工具之行為後，刑法第一百八十五
    條之三已於九十七年一月二日修正公布，於同年月四日施行
    ，被告行為時即修正前刑法第一百八十五條之三規定：「服
    用毒品、麻醉藥品、酒類或其他相類之物，不能安全駕駛動
    力交通工具而駕駛者，處一年以下有期徒刑、拘役或三萬元
    以下罰金。」，再依九十五年六月十四日增訂公布之刑法施
    行法第一條之一之規定，被告行為時之刑法第一百八十五條
    之三罰金刑之最高刑應係新臺幣九萬元；又修正後刑法第一
    百八十五條之三規定：「服用毒品、麻醉藥品、酒類或其他
    相類之物，不能安全駕駛動力交通工具而駕駛者，處一年以
    下有期徒刑、拘役或科或併科十五萬元以下罰金」，依刑法
    施行法第一條之一第一項規定，罰金刑之貨幣單位為新臺幣
    ，即「科或併科新臺幣十五萬元以下罰金」，經比較修正前
    後之規定，應以被告行為時即修正前之刑法第一百八十五條
    之三之規定對被告較為有利，自應適用修正前之規定。故核
    被告所為，係犯修正前刑法第一百八十五條之三之服用酒類
    ，不能安全駕駛動力交通工具而駕駛罪。
  (二)次按人民被逮捕拘禁時，其執行機關應即將逮捕拘禁之原因
    ，以書面告知本人及其本人指定之親友，提審法第二條第一
    項定有明文，是中正二分局依提審法上開規定所印制之前述
    二聯式逮捕通知書，其作用乃在告知被逮捕之人及其親友被
    告係因何原因為警察機關所逮捕，被逮捕之人在上開逮捕通
    知書上簽名後再將通知書行使交還員警，乃向警察機關表示
    已知道警察機關係因為何原因將其逮捕及要否通知親友其已
    被逮捕，而可證明被逮捕之人已知悉其係因為何原因為警察
    機關所逮捕及要否通知親友其已被逮捕；另外，被告在如附
    表編號七之權利告知書上之被告知人欄上偽造甲○○之署押
    及指印後，將該告知書行使交還警察機關，該偽造之告知書
    亦可作為－其已知悉依刑事訴訟法第九十五條規定其享有何
    法律上權利－之證明，則核諸最高法院七十年台上字第五七
    八二號判例「送達證書乃表示收領訴訟文書送達之證明，雖
    證書內容由送達人制作，但應由受送達人簽名蓋章或捺指印
    ，以證明送達，為法律規定之文書，其冒名簽收或蓋用印章
    偽造印章以示簽收，仍屬偽造文書。」及八十三年台上字第
    六六三一號判例「上訴人在交通違規通知單移送聯『收受通
    知聯者簽章』欄內偽簽『林某』姓名，自不待依據習慣或特
    約，單從形式上觀察，即足以知悉係表示由林某名義出具領
    收通知聯之證明，此與事先在印妥內容之收據上偽簽他人姓
    名之情形，無分軒輊，當然屬於刑法第二百十條所稱之私文
    書，原判決理由中論以準文書，引用刑法第二百二十條之規
    定，適用法則尚有未合」所揭示之旨，被告在前述逮捕通知
    書、權利告知書及夜間偵訊同意書上偽簽甲○○之姓名而偽
    造以甲○○名義表示已知悉因何原因將其逮捕之證明、告知
    其依刑事訴訟法第九十五條之規定所享有法律上之權利並同
    意夜間偵訊，嗣將該逮捕通知書、權利告知書及夜間偵訊同
    意書持向警員行使而交還該逮捕通知書、權利告知書及夜間
    偵訊同意書之行為，核係犯刑法第二百十六條、第二百十條
    之行使偽造私文書罪。被告於上開酒測單、生理平衡檢測表
    、口卡片、調查筆錄、逮捕通知書、權利告知書及夜間偵訊
    同意書上偽造甲○○署押（含指印）之行為，係其偽造私文
    書之部分行為，已為偽造私文書之行為所吸收，不另論罪；
    另被告偽造上開私文書之低度行為為其行使之高度行為所吸
    收，亦不另論罪。
  (三)公訴意旨雖漏未敘及被告於口卡片上偽造甲○○之署押及指
    印各一枚之行為，惟被告此部分犯行與上開論罪科刑部分（
    即被告所犯行使偽造私文書罪部分）有實質上一罪之關係，
    且經實行公訴全程到庭之檢察官於本院九十七年六月二十四
    日審理時，以言詞補充此部分之犯罪事實（本院當日審判筆
    錄參照），本院自得併予審究，附此敘明。
  (四)又被告雖先後有三次行使偽造私文書之犯行，惟其該三次犯
    行實施之地點接近，時間密接，依最高法院八十六年台上字
    第三二九五號判例「連續犯之成立，除主觀上須基於一個概
    括之犯意外，客觀上須先後數行為，逐次實施而具連續性，
    侵害數個同性質之法益，其每一前行為與次行為，依一般社
    會健全觀念，在時間差距上，可以分開，在刑法評價上，各
    具獨立性，每次行為皆可獨立成罪，構成同一之罪名，始足
    當之；如數行為於同時同地或密切接近之時地實施，侵害同
    一之法益，各行為之獨立性極為薄弱，依一般社會健全觀念
    ，在時間差距上，難以強行分開，在刑法評價上，以視為數
    個舉動之接續施行，合為包括之一行為予以評價，較為合理
    ，則屬接續犯，而為包括之一罪。」所揭示之旨，其該三次
    行使偽造私文書之犯行，係在密切接近之時地實施，侵害同
    一之法益，在刑法上乃是屬於三個行使偽造私文書舉動之接
    續施行，被告所為上開行為之最終之目的則是欲以該三次行
    使偽造私文書行為之接續實施，規避酒醉駕車之處罰，故屬
    包括一罪之接續犯，應予說明。
  (五)被告所犯上開服用酒類，不能安全駕駛動力交通工具而駕駛
    罪及行使偽造私文書罪二罪間，犯意各別，行為互異，應分
    論併罰。
  (六)爰審酌被告前已有如事實一所示因酒後駕車而犯公共危險罪
    之犯罪情形，詎其未因此知所警惕，仍再犯本件酒後駕車之
    犯行，且為規避處罰，而冒用其弟甲○○之名義應訊，嚴重
    影響警察機關對刑事案件偵查之正確性，其犯罪所生危險，
    及其犯罪後尚能坦承犯行、態度良好等一切情狀，量處如主
    文所示之刑，並定其應執行之刑。
  (七)如附表所示偽造之署押，均為被告所偽造，已如前述，依刑
    法第二百十九條之規定，不問屬於犯人與否，均由本院宣告
    沒收。
據上論斷，應依刑事訴訟法第二百七十三條之一第一項、第二百
九十九條第一項前段，刑法第二條第一項、第二百十六條、第二
百十條、第五十一條第五款、第二百十九條，修正前刑法第一百
八十五條之三，刑法施行法第一條之一，判決如主文。
本案經檢察官呂俊儒到庭執行職務。
中    華    民    國    97    年    6     月    30    日
                  刑事第九庭    法  官  林怡秀
本件正本證明與原本無異。
如不服本判決，應於判決送達後十日內，向本院提出上訴狀。
                                書記官  張汝琪
中    華    民    國    97    年    6     月    30    日
附表
┌──┬───────┬─────────┬─────┐
│編號│文書名稱      │偽造之署押及數量  │備註      │
├──┼───────┼─────────┼─────┤
│ 一 │調查筆錄      │「受詢問人欄」、同│臺北地檢署│
│    │              │意接受詢問及騎縫上│九十六年度│
│    │              │偽造甲○○之署押│偵字第一七│
│    │              │枚及指印伍枚      │二四五號偵│
│    │              │                  │查卷第七、│
│    │              │                  │八頁      │
├──┼───────┼─────────┼─────┤
│ 二 │酒精測試單    │「被測人欄」上偽造│同上卷第十│
│    │              │甲○○之署押壹枚及│一頁      │
│    │              │騎縫上偽造甲○○之│          │
│    │              │指印肆枚          │          │
├──┼───────┼─────────┼─────┤
│ 三 │口卡片        │偽造甲○○之署押壹│同上卷第九│
│    │              │枚及指印壹枚      │頁        │
├──┼───────┼─────────┼─────┤
│ 四 │生理平衡檢測表│「被檢測人欄」上偽│同上卷第十│
│    │              │造甲○○之署押壹枚│二頁      │
│    │              │及指印壹枚        │          │
├──┼───────┼─────────┼─────┤
│ 五 │夜間偵訊同意書│「同意立書人欄」上│同上卷第十│
│    │              │偽造甲○○之署押壹│三頁      │
│    │              │枚及指印壹枚      │          │
├──┼───────┼─────────┼─────┤
│ 六 │二聯式逮捕通知│「被通知人欄」上偽│同上卷第十│
│    │書            │造甲○○之署押共貳│五、十六頁│
│    │              │枚及指印共貳枚    │          │
├──┼───────┼─────────┼─────┤
│ 七 │權利告知書    │「被告知人欄」上偽│同上卷第十│
│    │              │造甲○○之署押壹枚│四頁      │
│    │              │及指印壹枚        │          │
└──┴───────┴─────────┴─────┘
附錄本案論罪科刑法條全文：
中華民國刑法第一百八十五條之三（九十七年一月二日修正公布
，於同年月四日施行前）：
服用毒品、麻醉藥品、酒類或其他相類之物，不能安全駕駛動力
交通工具而駕駛者，處一年以下有期徒刑、拘役或三萬元以下罰
金。
中華民國刑法第二百十條：
偽造、變造私文書，足以生損害於公眾或他人者，處五年以下有
期徒刑。
中華民國刑法第二百十六條：
行使第二百十條至第二百十五條之文書者，依偽造、變造文書或
登載不實事項或使登載不實事項之規定處斷。


司法院資訊處製作；財團法人民間司法改革基金會備份。
